【裁判字號】    98,審救,95
【裁判日期】    980727
【裁判案由】    訴訟救助
【裁判全文】
臺灣臺北地方法院民事裁定              98年度審救字第95號
聲  請  人  王龍田即好來屋工程行
上列聲請人因與相對人際林企業有限公司間請求給付承攬報酬事
件，聲請訴訟救助，本院裁定如下：
    主  文
聲請駁回。
    理  由
一、按當事人無資力支出訴訟費用者，法院應依聲請，以裁定准
    予訴訟救助，但顯無勝訴之望者，不在此限，無資力支出訴
    訟費用之事由，應釋明之，民事訴訟法第107條第1項、第10
    9條第2項定有明文。又釋明事實上之主張者，得用可使法院
    信其主張為真實之一切證據。但依證據之性質不能即時調查
    者，不在此限，同法第284條亦定有明文。再者，聲請訴訟
    救助依民事訴訟法第109條第2項、第284條之規定，應提出
    能即時調查之證據，以釋明請求救助之事由，如聲請人並未
    提出證據，或依其提出之證據，未能信其無資力支出訴訟費
    用之主張為真實，即應將其聲請駁回，並無派員調查之必要
    （最高法院26年滬抗字第34號判例意旨可稽）。又所謂「無
    資力」，係指窘於生活，且缺乏經濟信用者而言。申言之，
    若非取給於自己或家族所必需之生活費不能支出訴訟費用，
    且無籌措款項以支出訴訟費用之信用技能，不能謂之為無資
    力支出訴訟費用（最高法院43年度台抗字第152號判例、同
    院88年度台聲字第582號裁定意旨參照）。
二、聲請意旨略以：伊全戶可處分資產為新臺幣（下同）559,81
    6元，每月可處分收入僅32,000元，伊聲請法律扶助，已經
    財團法人法律扶助基金會板橋分會審查認定符合受法律扶助
    者無資力認定標準第3條第1項第2款規定，爰聲請准予訴訟
    救助云云。
三、經查：
  (一)聲請人陳稱其每月可處分資產有限，且因無法收入本件工程
    款，已另向他人借貸，尚須償還借款，生活不易云云，惟除
    提出法律扶助申請書外，未再提出任何證據，以釋明其無資
    力支出訴訟費用之主張為真實，於法已有不合。
  (二)次觀諸本院依職權所調取之96、97年度稅務電子閘門財產所
    得調件明細表，聲請人於96年尚有薪資收入，97年間亦有投
    資好來屋工程行，足見其非無資力之人。
  (三)再者，縱使原告無法以好來屋工程行承攬其他工程，惟聲請
    人已自陳其從事模板工作，亦得自己工作獲取報酬，衡情尚
    非無籌措款項之技能。況本件第一審裁判費為15,949元，以
    聲請人向相對人承攬之力麒縉紳工程工程款900餘萬元而言
    ，亦難認其無籌措本件裁判費之能力。
  (三)從而，聲請人主張其無資力支出裁判費，向本院聲請訴訟救
    助，為無理由，應予駁回。
四、爰裁定如主文。
中    華    民    國    98    年    7     月    27    日
                  民事第六庭    法  官  許純芳
以上正本係照原本作成
如對本裁定抗告須於裁定送達後10日內向本院提出抗告狀，並繳
納抗告費新臺幣1,000元
中    華    民    國    98    年    7     月    27    日
                                書記官  陳怡君


司法院資訊處製作；財團法人民間司法改革基金會備份。
